臺灣新竹地方法院刑事判決
110年度訴字第41號
公  訴  人  臺灣新竹地方檢察署檢察官
被      告  吳思瑩



                    (現另案於法務部○○○○○○○○○○                       ○執行中)
指定辯護人  本院公設辯護人周凱珍  
上列被告因違反毒品危害防制條例案件，經檢察官提起公訴（10
9年度偵字第10935、11902號），本院判決如下：
    主  文
甲○○犯如附表編號㈠至㈢所示之罪，各處如附表編號㈠至㈢「罪名及
宣告刑暨沒收」欄所示之刑及沒收，應執行有期徒刑參年捌月。
    事  實
一、甲○○明知甲基安非他命係毒品危害防制條例列管之第二級
    毒品，不得販賣，竟意圖營利，基於販賣第二級毒品之犯意
    ，透過通訊軟體LINE與陳彭少宇聯絡後，分別於附表編號㈠
    至㈢所示之時間、地點，以附表編號㈠至㈢所示之金額，販賣
    如附表編號㈠至㈢所示數量之第二級毒品甲基安非他命予陳彭
    少宇。
二、案經新竹市警察局第三分局報告臺灣新竹地方檢察署檢察官
    偵查起訴。
    理  由
壹、程序部分
一、按被告以外之人於審判外之言詞或書面陳述，除法律有規定
    者外，不得作為證據。又按被告以外之人於審判外之陳述，
    雖不符合前4條（即刑事訴訟法第159條之1至第159條之4 ）
    之規定，但經當事人於審判程序同意作為證據，法院審酌該
    言詞陳述或書面陳述作成時之情況，認為適當者，亦得為證
    據；當事人、代理人或辯護人於法院調查證據時，知有第15
    9條第1項不得為證據之情形，而未於言詞辯論終結前聲明異
    議者，視為有前項之同意。刑事訴訟法第159條第1項、第15
    9條之5分別定有明文。本案檢察官、被告甲○○及辯護人，於
    本院言詞辯論終結前，對卷內被告以外之人於審判外之陳述
    ，於本院準備程序及審理時均表示無意見而同意有證據能力
    （見本院110年度訴字第41號卷《下稱本院卷》第183頁、第23
    8至239頁），且迄至言詞辯論終結前亦未再聲明異議，經本
    院審酌該等證據之形成情況，核無違法取證或其他瑕疵，認
    以之作為本案認定事實之依據應屬適當，依刑事訴訟法第15
    9條之5規定，有證據能力。
二、至其餘非供述證據部分，本院查無有何違反法定程序取得之
    情形，復經本院於審理中踐行證據調查程序，依刑事訴訟法
    第158條之4之反面解釋，認有證據能力。
貳、實體部分
一、認定被告犯罪事實所憑之證據及理由
（一）上開犯罪事實，業據被告於警詢、偵查及本院準備程序、
      審理時均坦承不諱（見新竹地檢署109年度偵字第10935號
      偵查卷《下稱109偵10935卷》第9至12頁、第41至44頁、本
      院卷第180至182頁、第241至242頁），並經證人即買家陳
      彭少宇於警詢、偵查中證述明確（見新竹地檢署109年度
      他字第3088號偵查卷《下稱109他3088卷》第10頁反面至第1
      1頁、第15至16頁、第37至38頁、第42頁），且有陳彭少
      宇之台灣尖端先進生技醫藥股份有限公司109年8月7日濫
      用藥物檢驗報告(報告序號：竹三-2)、新竹市警察局偵辦
      毒品案件尿液檢體委驗單(尿液檢體編號：C-113)、被告
      與陳彭少宇之LINE對話紀錄(見109他3088卷第6至7頁、第
      19至20頁、第28至35頁)等附卷可考，是被告前開任意性
      自白應與事實相符，洵堪採為論罪科刑之依據。。
（二）按販賣毒品罪係屬重罪，若無利可圖，衡情一般持有毒品
      者，當不致輕易將持有之毒品交付他人。又販賣毒品乃違
      法行為，非可公然為之，且有其獨特之販售通路及管道，
      亦無公定之價格，復可任意增減其分裝之數量，而每次買
      賣之價量，亦可能隨時依市場貨源之供需情形、交易雙方
      之關係深淺、資力、對行情之認知、可能風險之評估、查
      緝是否嚴緊，及購買者被查獲時供述購買對象之可能性風
      險評估等事由異其標準，非可一概而論，是販賣之利得，
      誠非固定，縱使販賣之人從價差或量差中牟利方式互異，
      其意圖營利之非法販賣行為仍屬同一。查被告於本院準備
      程序及審理時均供稱：我賣2000元可以賺1000元等語(見
      本院卷第182頁、第242頁)，足徵被告主觀上確有藉販賣
      第二級毒品以營利之意圖甚明。
（三）綜上，本案事證明確，被告上開販賣第二級毒品甲基安非
      他命之犯行均堪認定，應予依法論科。
二、論罪科刑：
（一）新舊法比較
  １、按「行為後法律有變更者，適用行為時之法律。但行為後
      之法律有利於行為人者，適用最有利於行為人之法律」，
      刑法第2條第1項定有明文。查被告行為後，毒品危害防制
      條例第4條、第17條業於109年1月15日修正公布，並自109
      年7月15日起施行，茲就與本案有關部分，敘述如下：
    ⑴修正前毒品危害防制條例第4條第2項規定為「製造、運輸
      、販賣第二級毒品者，處無期徒刑或七年以上有期徒刑，
      得併科新臺幣一千萬元以下罰金。」，修正後則規定：「
      製造、運輸、販賣第二級毒品者，處無期徒刑或十年以上
      有期徒刑，得併科新臺幣一千五百萬元以下罰金。」，經
      比較新舊法，修正後毒品危害防制條例第4條第2項所規定
      刑度較修正前規定為高，顯未有利於被告。
    ⑵修正前毒品危害防制條例第17條第2項規定為：「犯第4條
      至第8條之罪於偵查及審判中均自白者，減輕其刑」，修
      正後則規定：「犯第4條至第8條之罪於偵查及歷次審判中
      均自白者，減輕其刑」（按該條文第1項規定並未修正）
      ，經比較新舊法，修正後毒品危害防制條例第17條第2項
      規定須於「偵查及歷次審判中均自白」，顯較修正前規定
      嚴格，並未有利於被告。
  ２、據上，就附表編號㈠至㈢部分，經綜合比較後，新法規定並
      未有利於被告，是依刑法第2條第1項前段規定，應依最有
      利於被告之法即被告行為時之修正前毒品危害防制條例規
      定適用之。　
（二）核被告就附表編號㈠至㈢所為，均係犯修正前毒品危害防制
      條例第4條第2項之販賣第二級毒品罪。被告著手實行販賣
      第二級毒品前意圖販賣而持有毒品之低度行為，為其各次
      販賣毒品之高度行為所吸收，均不另論罪。
（三）被告所為3次販賣第二級毒品犯行間，彼此犯意各別，行
      為互殊，應予分論併罰。
（四）刑之加重減輕事由：　
　１、修正前毒品危害防制條例第17條第2項規定之適用：
      被告於偵查及本院審理時均自白本案3次販賣第二級毒品
      甲基安非他命犯行，業如前述，均依修正前毒品危害防制
      條例第17條第2項規定減輕其刑。
  ２、本案無毒品危害防制條例第17條第1項規定適用：
    ⑴按毒品危害防制條例第17條第1項所謂「供出毒品來源，因
      而查獲其他正犯或共犯者」，係指被告供出毒品來源之有
      關資料，諸如前手之姓名、年籍、住居所、或其他足資辨
      別之特徵等，使調查或偵查犯罪之公務員因而對之發動調
      查或偵查，並因而查獲者而言。被告之「供出毒品來源」
      ，與調查或偵查犯罪之公務員對之發動調查或偵查並進而
      查獲之間，論理上須具有先後且相當之因果關係，倘有調
      查或偵查犯罪職權之公務員已有確切之根據，足以合理懷
      疑被告所供出毒品來源之人涉嫌毒品犯罪；或被告供出之
      毒品前手與其所涉案件之毒品不具關聯性；或被告雖有陳
      述毒品來源，但調查或偵查犯罪機關未因而查獲其他正犯
      或共犯，既無助該案之追查，即不符上開減免其刑規定（
      最高法院108年度台上字第806號判決意旨參照）。
    ⑵本案並未因被告供述查獲其他正犯或共犯，此觀新竹地檢
      署110年度偵字第5524號不起訴處分書（見本院卷第213至
      215頁）自明，不符毒品危害防制條例第17條第1項規定，
      被告自不得依該條項規定減輕或免除其刑。
  ３、不予適用刑法第59條之說明：　　
　　⑴按刑法第59條酌量減輕其刑之規定，必其犯罪之情狀顯可
      憫恕者，認科以法定最低刑度仍嫌過重者，始得為之。而
      所謂「犯罪之情狀顯可憫恕」，必須犯罪另有特殊之原因
      與環境等情，而在客觀上足以引起一般同情，認為即予宣
      告法定最低度刑期猶嫌過重者而言。
　　⑵辯護人雖主張以刑法第59條酌減輕其刑，然查被告前有多
      次施用毒品前案紀錄，明知毒品對身體造成之惡害及對社
      會造成之潛在風險，仍為求己私利著手實施本案3次販賣
      第二級毒品行為，衡酌其犯罪動機及情節，尚難認其有何
      情堪憫恕之處，且其所犯如附表編號㈠至㈢所示之修正前毒
      品危害防制條例第4條第2項販賣第二級毒品罪犯行，已依
      修正前毒品危害防制條例第17條第2項之規定減輕其刑，
      當無情輕法重之憾，核與刑法第59條之要件未合，而無適
      用刑法第59條規定之餘地，是被告及其辯護人請求適用刑
      法第59條規定再酌減其刑云云，尚非可採。
（五）爰審酌被告知悉甲基安非他命屬毒品危害防制條例所列管
      毒品，輕則戕害施用者之身心健康，重則引發各種犯罪，
      危害社會治安，是販賣毒品為法所不許，竟為謀利益，無
      視毒品對於他人健康之戕害及政府制定毒品危害防制條例
      杜絕毒品犯罪之禁令，而為本案販賣第二級毒品甲基安非
      他命犯行，所為助長毒品流通，戕害國民身心健康，對社
      會所生危害程度非輕，應予非難，然念及被告於偵查、審
      理均自白坦認犯行，考量被告於本案所販賣第二級毒品甲
      基安非他命之數量、價格非鉅，對象僅1人，兼衡被告自
      述其高中畢業之智識程度，離婚，育有兩名分別6歲、7 
      個月的未成年子女，6歲的小孩由被告父親監護，7個月的
      小孩則由被告前夫監護，案發時跟當時男友同居，經濟狀
      況普通(見本院卷第242頁)，暨其犯罪動機、目的、手段
      、素行、所獲利益等一切情狀，量處如附表「罪名及宣告
      刑暨沒收」欄所示之刑，並定其等應執行刑如主文所示之
      刑。
　三、沒收之說明
      按犯罪所得，屬於犯罪行為人者，沒收之。但有特別規定
      者，依其規定。前2項之沒收，於全部或一部不能沒收或
      不宜執行沒收時，追徵其價額，刑法第38條之1第1項、第
      3項分別定有明文。被告為如附表編號㈠至㈢所示販賣第二
      級毒品犯行，因而實際取得如附表編號㈠至㈢所示款項共6,
      000元，此為被告犯販賣毒品罪實際所得財物，雖未扣案
      ，仍應依刑法第38條之1第1項前段、第3項規定宣告沒收
      ，並諭知於全部或一部不能沒收或不宜執行沒收時，追徵
      其價額。　　　
據上論斷，應依刑事訴訟法第299條第1項前段，修正前毒品危害
防制條例第4條第2項、第17條第2項，刑法第2條第1項前段、第1
1條、第51條第5款、第38條之1第1項前段、第3項，判決如主文
。
本案經檢察官侯少卿偵查起訴，檢察官黃嘉慧到庭執行職務。
中　　華　　民　　國　　111 　年　　1 　　月　　28　　日
                  刑事第六庭    審判長法　官  黃美盈
　　　　　　　　　                    法  官  林涵雯
　　　　　　　　　                    法  官　蔡玉琪
以上正本證明與原本無異。
如不服本判決應於收受本判決後20日內向本院提出上訴書狀，上
訴書狀應敘述具體理由。上訴書狀未敘述上訴理由者，應於上訴
期間屆滿後20日內補提理由書狀於本院(均須按他造當事人之人
數附繕本 )「切勿逕送上級法院」。 
中　　華　　民　　國　　111 　年　　1 　　月　　28　　日
                                      書記官  李念純
附錄本案論罪科刑法條全文
(修正前)毒品危害防制條例第4條第2項：
製造、運輸、販賣第二級毒品者，處無期徒刑或7年以上有期徒
刑，得併科新臺幣1千萬元以下罰金。
附表：(時間：民國、幣別：新臺幣)
編號 購毒者 交易之時間、地點 交易毒品之種類、數量 交易金額 罪名及宣告刑暨沒收 ㈠ 陳彭少宇 109年5月3日21時46分許於新竹市○○路000000號煙波主人社區地下4樓甲○○租屋處 甲基安非他命1公克 2,000元 甲○○犯販賣第二級毒品罪，處有期徒刑參年陸月。未扣案之犯罪所得新臺幣貳仟元沒收，於全部或一部不能沒收或不宜執行沒收時，追徵其價額。 ㈡ 陳彭少宇   109年5月11日0時27分許於新竹市○○路000000號煙波主人社區大廳 甲基安非他命1公克 2,000元 甲○○犯販賣第二級毒品罪，處有期徒刑參年陸月。未扣案之犯罪所得新臺幣貳仟元沒收，於全部或一部不能沒收或不宜執行沒收時，追徵其價額。 ㈢ 陳彭少宇  109年5月16日19時許於新竹市○○路00號豪美商旅門口 甲基安非他命1公克 2,000元 甲○○犯販賣第二級毒品罪，處有期徒刑參年陸月。未扣案之犯罪所得新臺幣貳仟元沒收，於全部或一部不能沒收或不宜執行沒收時，追徵其價額。